【裁判字號】    90,上更(一),809
【裁判日期】    901218
【裁判案由】    侵占等
【裁判全文】
臺灣高等法院刑事判決                            九十年度上更(一)字第八０九號
    上  訴  人  臺灣台北地方法院檢察署檢察官
    上  訴  人
    即  被  告  丁○○
                丙○○
                庚○○
    共      同
    選任辯護人  秦玉坤
右上訴人因被告等偽造文書等案件，不服臺灣台北地方法院八十五年度訴字第九九二
號，中華民國八十五年七月十六日第一審判決（起訴案號：臺灣台北地方法院檢察署
八十四年度偵字第一七二四二號、第一八二七九號、八十五年度偵字第一０一四號暨
併辦案號：八十五年度偵字第一六九五四號），提起上訴，經判決後，由最高法院發
回更審，本院判決如左：
    主  文
原判決撤銷。
丁○○連續意圖為自己不法之所有，而侵占對於業務上所持有之物，處有期徒刑壹年
貳月。如附表所示支票玖張背面偽造之壬○簽名各壹枚均沒收。
丙○○、庚○○均無罪。
    事  實
一、丁○○係台北市泰源證券顧問股份有限公司（下簡稱泰源證券公司）負責人，於
    民國（下同）八十二、八十三年間，為使泰源證券公司營業帳面呈現健全假象，
    俾能向金融機構、民間借貸資金或以公司名義支票貸得款項後而違背其任務之行
    為，並以之為方法，將貸得款項供其個人花用，或得吞入己，其基於概括犯意，
    先製作該公司內容不實之統一發票二十三張（該公司並未向庚○○等人收取顧問
    費，惟開立內容不實之發票，上載向庚○○等人收取顧問費），再連續於八十三
    年一月一日及八十四年一月一日，二次虛列泰源證券公司應收帳款分別為新台幣
    （下同）一千四百九十萬元及一千三百三十一萬元，並利用該公司不知情之會計
    人員子○○（業經檢察官為不起訴處分）據以製作不實之帳冊（屬八十四年五月
    十九日修正前商業會計法第六十六條第一款之帳冊及證券交易法第一百七十四條
    第一項第五款之帳簿）。
二、丁○○基於前述意圖為自己不法利益之犯意，於八十三、四年間違背其任務簽發
    泰源證券公司支票，其中一百五十萬元支票交予子○○；五十萬元支票交予張近
    瑗；一百五十萬元支票交予甲○○；另外二百五十萬元支票交予張近瑗，透過該
    公司職員子○○、張近瑗、甲○○以及張近瑗向彼等或彼等之朋友朱淑嬌、陳松
    源、劉炳龍、柏志欣、癸○○、蔡淑女、陳雲煌、魏玉珠、陳淑惠、顏慶麟、顏
    陳秋絨、乙○○、楊蘭鳳、己○○、辛○○、張惠暐、陸挽中、翁翠霞、張近琳
    、張惠暐、王李玲珠、王明麗等人借款達六百萬元供其個人花用，致生損害於該
    公司。
三、丁○○係為泰源證券公司處理事務之人，乃基於意圖為自己不法所有之概括犯意
    ：
    (一)於八十三年年底簽發泰源證券公司支票透過莊達修向李在發借貸一千五百萬元
      ，八十三年十二月三十一日存入泰源證券公司在世華聯合商業銀行之帳戶，使
      泰源證券公司帳目呈現不實營收之現象，以達帳目資料表面之平衡，隨即於八
      十四年一月五日，分二筆提領七百０一萬一千四百五十九元及七百九十八萬八
      千五百四十一元，由其個人花用，致生損害於該公司及主管機關對於該公司業
      務管理以及客戶對該公司業績判斷之正確性。
    (二)(1)未經召開泰源證券公司董事會議，且未經該公司掛名董事戊○○之同意，虛
      偽製作泰源證券公司八十三年十二月十五日之八十三年度董事會議議事錄，並
      偽以戊○○名義參與會議之出席，決議通過向萬通銀行以土地質押辦理一千萬
      元以內週轉金授信業務之事項，且盜蓋戊○○授權該公司所代刻之印章於該會
      議事錄上，再憑以向萬通銀行借貸八百萬元，丁○○並將該業務上持有之借得
      款項八百萬元陸續提領侵占入己，供為個人使用，足生損害於戊○○與該公司
      。(2)丁○○復未經泰源證券公司董事會或股東會之決議，於八十四年二月間，
      擅以泰源證券公司所有之台北市○○區○○段二小段（起訴書誤載為三小段）
      三八０號與三七二號土地及其上建物即台北市○○○路五七號八樓及地下二層
      ，為莊達修設定一千萬元之最高限額抵押權，而向莊達修借貸六百萬元，並將
      其侵占入己花用，致生損害於該公司。且丁○○所開具交付莊達修之支票屆期
      無法清償票款，乃應莊達修之請出具承諾書，載明由丁○○覓得保證人即丁○○之母吳蔡翠桑與其妻庚○○於所開具展期清償之支票背書保證，丁○○乃未
      經吳蔡翠桑之同意，於八十四年二月二十五日擅自盜取吳蔡翠桑之印章，並蓋
      用在丁○○所簽發ＦＡ0000000、ＦＡ0000000號，面額分別為
      一百八十一萬八千二百五十元、一百七十八萬五千二百六十二元之二張支票背
      面以作為背書之用而交付莊達修，足生損害於吳蔡翠桑。
四、另丁○○於八十二年間，受壬○之委託代為操作股票，由壬○在金鼎綜合證券股
    份有限公司（下稱金鼎證券公司）開立帳戶並存入五百萬元款項以供丁○○運用
    操作買賣股票，惟迄八十三年十月間，因丁○○週轉困難，復基於前述意圖為自
    己不法所有之概括犯意，原本金鼎證券公司對客戶賣出股票可得之款項採劃撥給
    付，丁○○為圖取款之便利，而基於概括犯意連續於如附表所示之時間盜蓋壬○
    之印章於款項劃撥改付支票申請書上，向金鼎證券公司申請以支票方式給付股款
    ，而取得金鼎證券公司所簽發彰化商業銀行敦化分行為付款人，並指定壬○為受
    款人如附表所示之支票，並於在該支票上偽造壬○之簽名以之背書領款，該九張
    支票金額合計二千二百七十七萬一千六百三十一元，丁○○侵占該五百萬元之存
    款，足生損害於壬○。
五、案經丁○○於八十四年八月一日、十二月二十九日、八十五年三月十五日，就向
    莊達修借款六百萬元、將公司不動產設定抵押予莊達修、虛開發票製作不實帳冊
    、未召開董事會製作不實董事會會議紀錄、未經吳蔡翠桑同意盜用其印章書背書
    、侵占壬○帳戶存款部分向檢察官自首，及由泰源證券公司之股東或債權人朱淑
    嬌、張近瑗、陳松源、劉炳龍、子○○、柏志欣、癸○○、蔡淑女、陳雲煌、魏
    玉珠、陳淑惠、顏慶麟、顏陳秋絨、乙○○、楊蘭鳳、己○○、辛○○、陸挽中
    、翁翠霞、張近琳、張惠暐、王李玲珠、王明麗、甲○○告訴，由台灣台北地方
    法院檢察署檢察官偵查起訴及被害人壬○告提出訴，由同上檢察署移送併案審理
    。
    理  由
一、訊據上訴人即被告丁○○對其於八十三年一月一日、八十四年一月一日利用不知
    情之會計子○○，開立內容不實之發票二十三張，製作內容不實之八十二年、八
    十三年應收帳款之帳冊；且開立泰源證券公司支票與張近瑗等債權人，向張近瑗
    等人借錢六百萬元；未經董事戊○○同意而製作董事會議事錄而向萬通銀行貸款
    ；擅自以公司房地向莊達修抵押借款，盜蓋其母吳蔡翠桑印章於支票背面；盜蓋
    壬○印章而向金鼎證券公司申請將款項劃撥改為支票給付，並偽造壬○簽名背書
    領款以侵占壬○之股款等情均坦承不諱，惟否認有業務侵占之犯行，辯稱伊向萬
    通銀行、莊達修等貸款所得均用於公司業務上，並未侵占入己，而八十三年度董
    會議事錄，其上公司、伊自己、戊○○之印章均係會計子○○所蓋用，再伊僅係
    向壬○借款，並非代壬○操作股票，且侵占款項僅三百八十萬元云云。惟查右揭
    犯罪事實，業據告訴人子○○、張近瑗、壬○等人指訴綦詳。張近瑗於檢察官偵
    訊時明白供稱，被告丁○○以公司支票向彼等借貸共六百萬元（見偵字第一八二
    七九號卷第五七頁）。被告丁○○亦稱，開支票向子○○借一百五十萬元，向張
    近瑗借五十萬元，向甲○○借一百五十萬元，向張近瑗朋友借二百五十萬元（見
    偵字第一八二七九號卷第五十五頁反面、五十六頁）。並有支票影本六張在卷足
    憑（見偵字第一八二七九號卷第十七頁、十八頁）。且被告丁○○於偵查時已自
    承將向莊達修所借得之部分款項自行花用（見偵字第一七二四二號卷第二頁背面
    ），另被告丁○○於八十四年二月十五日向萬通銀行貸得八百萬元後，旋即於同
    年月陸續提款，此有泰源證券公司之存摺部分影本附卷可參（見偵字第一八二七
    九號卷第二十三頁），參酌上開二筆貸款時間均在八十四年二月間，被告丁○○
    對向莊達修所貸之款業已侵占部分款項，且復自承於八十三年年底有侵占壬○之
    股款，顯見需款孔急，對另向萬通銀行所貸得之款，自應為同一侵占行為，始符
    常情，至被告丁○○固舉子○○所製作之「吳總代墊費用明細表」以證其曾為公
    司代墊三千餘萬元云云。惟參照被告丁○○前二筆借款係於八十四年二月間，而
    依被告丁○○所提出之明細表上所載被告丁○○於八十四年二、三月間所支出之
    款項僅一百餘萬元（見本院前審卷(一)第四十九頁），核與被告丁○○貸得總共一
    千四百萬元不成比例，所辯貸得之款均用於公司，尚不足採。另告訴人子○○固
    供承確有保管過公司、董事戊○○、被告丁○○印章，惟堅決否認曾製作過不實
    之董事會議事錄，且蓋用過公司戊○○、丁○○之印章於上開會議事錄上等情，
    並稱被告丁○○隨時均可將印章拿去等語。衡以本件被告丁○○係泰源證券公司
    負責人，倘需用上開印章，而保管印章之子○○僅係公司職員，自無從阻止丁○○取用該印章使用，再查本件亦乏證據足認子○○確有參與製作不實之董事會議
    事錄之情事，被告丁○○指稱子○○亦屬共犯，亦不足採信。再查被告丁○○亦
    於偵查時供承於八十二年間起受壬○之託而操作股票（見偵字第一六九五四號卷
    第一六五頁背面），核與金鼎證券公司業務員林惠美所供八十二年間壬○曾打電
    話告知伊，有委託丁○○操作股票等情相符（見同上卷第六十頁背面），另觀以
    丁○○與壬○所訂立和解書上第一條亦載明丁○○受壬○委託代辦股票買賣，復
    有和解書影本附卷可憑（見同上卷第一五七頁），足徵壬○確係委託被告丁○○
    代辦股票買賣屬實，且參諸該和解書亦載明被告丁○○同意以五百六十萬元與壬○和解，倘被告丁○○僅侵占壬○股款三百八十萬元，被告丁○○自無以高出侵
    占款甚多之五百六十萬元與壬○和解，從而被告丁○○所辯與壬○間僅為借貸關
    係，僅侵占三百八十萬元云云，亦不足採。被告丁○○所侵占壬○帳戶之金額，
    自為原先存入之五百萬元。此外復有內容不實之統一發票二十三張、泰源證券公
    司簽發之支票、八十三年度董事會議事錄、萬通銀行貸款資料、土地及建物登記
    謄本、承諾書、丁○○冒吳蔡翠桑背書之二張支票、如附表所示之金鼎證券公司
    款項劃撥改付支票申請書七紙、支票九紙、應收帳款明細表等影本附卷可稽（見
    偵字第一八二七九號卷第十九頁、第一一一頁至第一三二頁、第十七頁至第十八
    頁、第二十一頁、本院前審卷(一)第二八六頁至第二九八頁、偵字第一０一四號卷
    第五頁、第六頁、偵字第一六九五四號卷第二十四頁至第三十六頁、本院上訴卷
    第一宗第一八九頁、一九０頁，該應收帳款明細表記載八十三年一月一日應收八
    十二年帳款為一千四百九十萬元，八十四年一月一日應收八十三年帳款為一千三
    百三十一萬元）。證人戊○○於本院九十年十月十七日調查時明白供述：「我只
    答應掛名董事，有關公司如何經營由他們處理，公司登記事項卡上的印章，是我
    刻好後交給他們使用，我沒有參與他們公司的會議，八十三年十二月十五日董事
    會議事錄上的印章（指本院上訴卷第二宗第七十四頁會議紀錄上的印章），我沒
    有看過，但如係由該公司會計代刻以領薪水之用，我沒有意見。」被告丁○○亦
    稱，該印章是公司代戊○○所刻（見同日筆錄）。則該印章應非盜刻。戊○○雖
    有概括授權泰源公司代刻印章，但並未授權該公司使用該印章製作不實之董事會
    會議紀錄，且被告丁○○盜用該印章，製作不實之董事會會議紀錄，使戊○○有
    被誤認為參加該次會議，需對該公司其餘股東負責，自足生損害於戊○○；又被
    告分別偽造其母及壬○之背書，將使其母及壬○有受追索之虞，自足生損害於其
    母及壬○，被告丁○○係泰源證券公司負責人，係為該公司處理事務之人，乃製
    作不實之帳冊，使金融機構及與該公司往來者誤認該公司財務健全，被告丁○○
    再向金融機構貸款，並簽發該公司之支票，將公司不動產設定予債權人，向民間
    借貸，供其個人花用，增加該公司之債務，致生損害於該公司，亦影響主管機關
    對於該公司之管理，本件事證明確，被告丁○○犯行洵堪認定。
二、被告丁○○行為後，商業會計法第六十六條業於八十四年五月十九日修正公布，
    原處罰條文修訂為第七十一條，比較新舊二法，以舊法對被告有利，應適用八十
    四年五月十九日修正前之商業會計法之規定處罰；又泰源證券公司係經證管會核
    准之有關證券投資顧問事務之公司，此有該公司登記事項卡可稽（見偵字第一八
    二七九號卷第七八頁），係屬證券交易法第十八條所定之事業，就犯罪事實欄第
    一項所載之犯行，被告丁○○所為，係犯八十四年五月十九日修正前之商業會計
    法第六十六條第一款、證券交易法第一百七十四條第一項第五款之罪、刑法第二
    百十五條之業務登記不實文書罪（統一發票屬刑法第二百十五條之業務上文書，
    又係商業會計法第十四條第三款所規定之會計憑證，開立內容不實發票之行為，
    自係觸犯刑法第二百十五條之業務上文書登載不實罪及商業會計法第六十六條第
    一款之以明知為不實之事項而填製會計憑證罪，二罪間為想像競合犯之關係，應
    從一重之以明知為不實之事項而填製會計憑證罪論處），被告利用不知情之子○○制作不實發票、帳冊、為間接正犯，又被告之利用子○○製作虛偽不實之帳冊
    ，一行為觸犯八十四年五月十九日修正前之商業會計法第六十六條第一款、證券
    交易法第一百七十四條第一項第五款之罪，為想像競合犯，依刑法第五十五條規
    定，從一重之違反證券交易法第一百七十四條第一項第五款之罪論處；就犯罪事
    實欄第二項之犯行，係犯刑法第三百四十二條第一項之背信罪；就犯罪事實欄第
    三項(一)之犯行，係犯刑法第三百三十六條第二項之業務侵占罪；就犯罪事實欄第
  三項(二)(1)之犯行，係犯刑法第三百三十六條第二項之業務侵占罪、第二百十六條
    、第二百十條之行使偽造私文書罪；就犯罪事實欄第三項(二)(2)之犯行，係犯刑法
    第二百十六條、第二百十條、第二百十七條、第三百三十六條第二項之業務侵占
    罪、行使偽造私文書罪；就犯罪事實欄第四項之犯行，係犯刑法第三百三十五條
    第一項普通侵占罪、第二百十六條、第二百十條、二百十七條之罪，前述盜蓋印
    章、偽造署押為偽造文書之部分行為，又偽造私文書之低度行為應為行使偽造私
    文書之高度行為所吸收，均不另論罪，又侵占罪為背信罪之特別規定，成立侵占
    罪，即不再論以背信罪，另其因業務上持有泰源證券公司向萬通銀行、莊達修之
    貸款及其私人持有壬○之存款、股款，而予以侵占，分別犯刑法第三百三十六條
    第二項業務侵占罪及第三百三十五條第一項之侵占罪，被告丁○○多次行使偽造
    私文書、業務侵占（含普通侵占）犯行，時間緊接，犯罪構成要件相同，均為連
    續犯，應分別論以行使偽造私文書、業務侵占之一罪並加重其刑，而所犯證券交
    易法第一百七十四條第一項第五款之罪，乃係製作不實帳冊，使公司帳務健全，
    以達其日後向金融機構及民間借貸之用，且嗣將以公司名義借貸之款予以侵占，
    則以上各罪間，彼此間有方法、結果之牽連關係，應從一重之刑法第三百三十六
    條第二項之業務侵占罪論處，本件公訴意旨雖未就被告丙○○代壬○操作股票、
    偽造壬○向金鼎證券公司為款項劃撥改付支票申請，偽造壬○署押之背書並為侵
    占部分犯行起訴，惟此與公訴人起訴部分有實質上一罪，連續犯、牽連犯之裁判
    上一罪關係，本院自得一併審理。又對犯罪之一部分自首者，其餘未自首部分如
    係裁判上一罪，亦有自首之效力（參見二十二年上字第四五０二號判例、七十年
    台上一九０八號判例、四十九年八月台灣澎湖地方法院檢察署法律座談會、六十
    五年臺灣臺南地方法院法律座談會、六十八年台灣高等法院台南分院檢察署法律
    座談會結論）。被告丁○○於八十四年八月一日、十二月二十九日、八十五年三
    月十五日，就向莊達修借款六百萬元、將公司財產設定抵押予莊達修、虛開發票
    製作不實帳冊、未召開董事會製作不實董事會會議紀錄、未經吳蔡翠桑同意盜用
    其印章書背書、侵占壬○帳戶存款部分向檢察官自首，此有其三次自首狀及偵訊
    筆錄可稽（見偵字第一七二四二、一０一四、六七六二號卷），應依刑法第六十
    二條規定減輕其刑，前述刑之加重及減輕，依刑法第七十一條第一項規定，先加
    後減之。
三、原審對被告丁○○論罪科刑，固非無見，惟查被告丁○○係於八十二、八十三年
    間違反商業會計法第六十六條第一款之罪，行為後該罪於八十四年五月十九日修
    正（處罰條文改為商業會計法第七十七條第一款），法定刑由五年以下有期徒刑
    拘役或一萬元以下罰金，改為五年以下有期徒刑、拘役或科或併科新台幣十五萬
    元以下罰金，依新、舊法比較，自以適用修正前之舊法較有利於被告，原審疏未
    就新、舊法為比較（公訴人亦疏以新法之罪起訴），尚有未洽，另不及就前開併
    案審理部分一併審究，再復疏未論述被告利用不知情之子○○犯罪屬間接正犯，
    並認定丙○○、庚○○與被告丁○○係屬共同正犯（詳後）及認被告有部分犯罪
    自首，與自首要件不符，卻未於事實及理由欄內敘明，均有疏失，被告丁○○行
    為後，公司法第十五條及第十六條之處罰規定均已廢止，原判決未及適用，原判
    決自屬無可維持。被告丁○○上訴意旨指摘原判決不當，固無可採，檢察官上訴
    指摘原判決誤依自首之規定減輕其刑，認原審量刑過輕，亦無理由，惟原判決關
    於被告丁○○部分既有可議，應予撤銷改判，審酌被告丁○○犯罪之動機、目的
    、手段、所生危害及犯罪後態度等一切情狀，量處如主文所示之刑。又如附表所
    示支票九張背面偽造壬○之署押各乙枚，依刑法第二百十九條之規定併宣告沒收
    。
四、公訴意旨再以：被告丁○○係泰源證券公司及泰源財務顧問股份有限公司負責人
    ，明知泰源證券公司經核准登記之營業項目並不包括代客操作買賣股票，乃自八
    十二年間起，以泰源證券公司職員李沛蒔之名義與客戶江培珍、郭建志、駱文勇
    、郭文生、葉香蓮、洪南極、洪國威、韋俊斌、崔慧君等多人簽訂合作投資契約
    書，經營公司登記範圍以外之代客操作買賣股票，並以泰源財務顧問股份有限公
    司為保證人，違反公司不得為保證人之規定，因認被告丁○○此二部分行為，涉
    有違反公司法第十五條第三項、第十六條第二項之罪嫌云云。按行為後法律有變
    更者，適用裁判時之法律，但裁判前之法律有利於行為人者，適用最有利於行為
    人之法律。刑法第二條第一項定有明文，查被告丁○○行為後，公司法第十五條
    第三項、第十六條第二項有關刑罰之規定，業於九十年十一月十二日修正後廢止
    ，比較新舊二法，以新法對被告有利，應適用新法之規定，此二部分即不能科被
    告以刑罰，原應為無罪之裁判，惟公訴人認此二部分如成立犯罪，即與前述論罪
    之犯行有方法結果之牽連關係，屬裁判上一罪，故不另為為無罪之諭知，併此敘
    明。
五、公訴意旨又以：被告丙○○係泰源證券公司董事、庚○○則係該公司監察人，竟
    與丁○○共同意圖為自己不法之所有，未經召開董事會，且未經另一董事戊○○
    之同意，而虛偽製作八十三年十二月十五日之八十三年度董事會議事錄，並偽以
    戊○○名義參會議之出席，決議通過向萬通銀行辦理一千萬元以內週轉金授信業
    務事項，再憑以向萬通銀行借貸八百萬元，並由丁○○將該款陸續提領，因認被
    告丙○○、庚○○均涉有偽造私文書、業務侵占等罪嫌。
六、按犯罪事實應依證據認定之，無證據不得推定其犯罪事實，刑事訴訟法第一百五
    十四條定有明文。訊據被告丙○○、庚○○均堅決否認有偽造私文書等犯行，被
    告丙○○辯稱伊住於雲林，僅公司掛名之董事，僅知丁○○欲向萬通銀行貸款，
    惟不知丁○○如何制作不實之董事會議事錄，且所貸得之款亦係丁○○取走，伊
    並未分得分文。被告庚○○則辯稱伊係高捷國際有限公司之總經理室秘書，在泰
    源證券公司僅掛名監察人並未參與公司之業務，伊僅知丁○○說要借錢，伊沒意
    見，伊事後才知道有該董事會議事錄各等語。經查泰源證券公司八十三年十二月
    十五日確未召開董事會，董事會議事錄上丙○○、庚○○印章為丁○○所蓋，公
    司章、董事長丁○○、董事戊○○印章則為子○○所蓋，俟會議事錄再交由子○○拿去萬通銀行辦理貸款，而貸款所得亦匯入泰源證券公司帳戶內，嗣再經丁○○提用等情，業據共同被告丁○○迭於偵審中供明，雖告訴人子○○否認蓋用公
    司章，丁○○、戊○○印章在會議事錄上，惟亦坦承確保管有該印章，且向萬通
    銀行貸款八百萬元係丁○○指示伊辦理，借款申請書為伊所寫（見本院八十五年
    九月二十三日訊問筆錄），再證人即泰源證券公司董事長特別秘書李沛蒔亦到庭
    供證丙○○、庚○○確未在公司上班，貸款之事，係伊陪丁○○至萬通銀行洽談
    ，後來萬通銀行有通知要補董事會議紀錄，伊有告知丁○○等語屬實（見本院卷
    八十六年七月四日訊問筆錄），另證人即萬通銀行承辦員謝欣穎復證稱本件貸款
    均係李沛蒔、丁○○來辦理，至於會計資料則找會計劉小姐（指子○○），而丙○○、庚○○雖有至銀行對保，惟伊並未將董事會議事錄提供丙○○、庚○○觀
    看等情無訛（見本院八十六年五月五日訊問筆錄），此外被告庚○○確於七十年
    八月三十一日起即在高捷國際有限公司任職，迄今仍在該公司總經理室任職秘書
    ，復有該公司所出具之職務證明書及庚○○八十四年度高捷公司所制作各類所得
    扣繳暨免扣繳憑單影本各乙份附卷足參（見八十五年度他字第六一八號卷三十五
    頁後），綜上所述，本件被告丙○○、庚○○既未在泰源證券公司工作，且係被
    告丁○○之至親，分別掛名擔任泰源證券公司之董事及監察人，於該公司向銀行
    貸款時為保證人，配合丁○○之要求而至銀行辦理對保，雖丁○○有告知銀行要
    求有董事會紀錄，丁○○及庚○○亦未為反對之意思表示，但彼二人既未實際參
    與本件向萬通銀行貸款之程序，雖均同意丁○○向銀行貸款（默示丁○○使用伊
    等印章以利貸款），惟尚難僅依此即得遽認其等有參與製作不實之董事會議事錄
    並盜蓋董事戊○○之印章，再本件萬通銀行貸與之款項係匯至泰源證券公司嗣再
    由丁○○提領，亦如前述，此外復查無其它積極證據足資證明被告丙○○、庚○○有偽造私文書、業務侵占等情事，且參諸被告丙○○係被告丁○○之胞弟，被
    告庚○○為被告丁○○之妻關係密切，而公司董事、監察人等職率由董事長之親
    人掛名亦事所常有，尚難僅憑此即謂被告丙○○、庚○○與之被告丁○○有共同
    犯意之聯絡，因認本件尚不能證明被告丙○○、庚○○犯罪，本件原審對被告丙○○、庚○○論罪科刑，容有未洽，被告丙○○、庚○○提起上訴，否認犯罪，
    為有理由，應由本院將原判決關於被告丙○○、庚○○部分撤銷改判，對丙○○
    、庚○○二人為無罪之諭知。
七、至移送併案審理（八十五年度偵字第二一九二一號）意旨另以：被告丙○○、庚○○亦代客操作股票並以公司為保證人與客戶簽訂合作投資契約，認丙○○、庚○○另涉有違反公司法第十五條第三項、第十六條第二項之罪嫌云云。惟查被告
    丙○○、庚○○被訴偽造私文書及業務侵占等罪嫌，業經本院判處無罪，則移送
    併辦部分，與判決無罪部分，自無裁判上一罪關係之可言，移送併辦部分應退由
    檢察官另行處理，附此敘明。
據上論斷，應依刑事訴訟法第三百六十九條第一項前段、第三百六十四條、第二百九
十九條第一項前段、第三百零一條第一項，八十四年五月十九日修正前商業會計法第
六十六條第一款，證券交易法第一百七十四條第一項第五款，刑法第十一條前段、第
二條第一項、第五十六條、第五十五條、第二百十六條、第二百十五條、第二百十條
、第三百四十二條第一項、第三百三十六條第二項、第六十二條、第二百十九條，罰
金罰鍰提高標準條例第一條前段，判決如主文。
本案經檢察官沈明彥到庭執行職務。
中    華    民    國      九十    年       十二     月        十八      日
                             臺灣高等法院刑事第二十二庭
                                 審判長法  官  許  正  順
                                       法  官  胡  方  新
                                       法  官  林  明  俊
右正本證明與原本無異。
如不服本判決應於收受送達後十日內向本院提出上訴書狀，其未敘述上訴之理由者並
得於提起上訴後十日內向本院補提理由書（均須按他造當事人之人數附繕本）。
                                       書記官  蕭  進  忠
中    華    民    國      九十    年       十二     月        二十      日
附錄：本案論罪科刑法條全文
八十四年五月十九日修正前商業會計法第六十六條第一款
商業負責人，主辦及經辦會計人員，有左列各款情事之一者，處五年以下有期徒刑拘
役或一萬元以下罰金：
一、以明知為不實之事項而填製會計悐證或記入帳冊者。
證券交易法第一百七十四條第一項第五款
有左列情事之一者，處五年以下有期徒刑、拘役或科或併科二十萬元以下罰金；
五、發行人、證券商、證券商同業公會、證券商交易所或第十八條所定事業，於依法
    或主管機關基於法律所發布之命令規定之帳簿、表冊、傳票、財務報告或其他有
    關業務文件之內容有虛偽之記載者。
刑法第二百十六條
行使第二百十條至第二百十五條之文書者，依偽造、變造文書或登載不實事項或使登
載不實事項之規定處斷。
刑法第二百十條
偽造、變造私文書，足以生損害於公眾或他人者，處五年以下有期徒刑。
刑法第二百十五條
從事業務之人，明知為不實之事項，而登載於其業務上作成之文書，足以生損害於公
眾或他人者，處三年以下有期徒刑、拘役或五百元以下罰金。
刑法第三百三十六條第二項
對於業務上所持有之物，犯前條第一項之罪者，處六月以上五年以下有期徒刑，得併
科三千元以下罰金。
刑法第三百四十二條第一項
為他人處理事務，意圖為自己或第三人不法之利益或損害本人之利益，而為違背其任
務之行為，致生損害於本人之財產或其他利益者，處五年以下有期徒刑、拘役或科或
併科一千元以下罰金。
附  表
編號     時間                 取得之支票
       （年、月、日）       （發票日、金額、票號）
１       10.８               10.、0000000元、0000000號
２       10.               10.、0000000元、0000000號
３       10.               10.、0000000元、0000000號
４       10.               10.、0000000元、0000000號
５       11.３               11.４、0000000元、0000000號
６       11.３               11.４、0000000元、0000000號
７       11.               11.、0000000元、0000000號
８       11.               11.、    三九五四八元、0000000號
９       1.７               1.９、  四二八九０九元、四一０二三一號


司法院資訊處製作；財團法人民間司法改革基金會備份。
